【裁判字號】    95,抗,286
【裁判日期】    950523
【裁判案由】    本票裁定
【裁判全文】
臺灣臺北地方法院民事裁定               95年度抗字第286號
    抗告人  甲○○
上列抗告人因與相對人國泰世華商業銀行股份有限公司本票裁定
事件，對於中華民國95年3月8日本院簡易庭95年度票字第23686
號裁定，提起抗告，本院裁定如下：
    主  文
抗告駁回。
抗告程序費用新台幣壹仟元由抗告人負擔。
    理  由
一、按執票人向本票發票人行使追索權時，得聲請法院裁定後強
    制執行，票據法第123 條定有明文。本票執票人，依票據法
    第123 條規定，聲請法院裁定許可對發票人強制執行，性質
    上係屬非訟事件，此項聲請之裁定及抗告法院之裁定，僅依
    非訟事件程序以審查強制執行許可與否，並無確定實體上法
    律關係存否之效力，如發票人就票據債務之存否有爭執時，
    應由發票人另提起確認之訴，以資解決，最高法院57年台抗
    字第76號著有判例可資參照。
二、本件相對人主張：伊執有抗告人於民國94 年5月20日簽發之
    本票1紙，內載金額新台幣（下同）50 萬元，付款地在台北
    市○○路7號2樓，自發票日起前6 個月按伊公告之定儲利率
    指數加碼年率4.45%，第7個月起按伊公告之定儲利率指數加
    碼年率8.45%計息，免除作成拒絕證書，到期日94 年11月20
    日。詎屆期後提示僅支付其中部分外，尚餘456,644 元未獲
    支付，伊於94年10月3日之定儲利率指數為1.92%，為此依票
    據法第123 條規定聲請裁定就上開金額及自提示日起算按年
    息10.37%（1.92%＋8.45%）計算之利息許可強制執行等情，
    已據其提出本票1 紙為證據，原裁定予以准許，形式上審查
    即無不合。抗告意旨雖稱：相對人屆期並未提示系爭本票，
    且擅自填載到期日云云。惟按票據法第124 條準用同法第95
    條規定，本票雖免除作成拒絕證書之記載，執票人仍應於所
    定期限內，為承兌或付款之提示，但對於執票人主張未為提
    示者，應負舉證之責。查系爭本票既載有「此票免除作成拒
    絕證書」字樣（見原法院卷第5 頁），相對人於聲請本票強
    制執行裁定時，主張於到期日後提示不獲付款，即為已足，
    無庸就曾為提示為何證明。又抗告人另辯稱相對人偽造到期
    日等抗辯，縱然屬實，亦係實體法上之爭執，應由抗告人另
    行提起訴訟，以資解決，揆諸首揭判例意旨，非本件非訟程
    序所得加以審究。從而，抗告意旨指摘原裁定不當，求予廢
    棄，委無理由，應予駁回。
三、據上論結，本件抗告為無理由，爰裁定如主文。
中    華    民    國    95    年    5     月    23    日
                        民事第一庭審判長法官  詹文馨
                                        法官  張明輝
                                        法官  傅中樂
以上正本係照原本作成。
本件不得再抗告。
中    華    民    國    95    年    5     月    23    日
                                      書記官  葉志昭


司法院資訊處製作；財團法人民間司法改革基金會備份。
